臺灣高等法院高雄分院民事裁定　九十一年度家抗字第三九號
　　　抗　告　人　財政部國有財產局
　　　　　　　　　台灣南區辦事處
　　　法定代理人　甲○○
　　　送達代收人　陳貴華
右抗告人因與相對人第一商業銀行股份有限公司鹽埕分行間指定遺產管理人事件，對
於中華民國九十一年三月二十六日臺灣高雄地方法院九十一年度管字第七號所為裁定
提起抗告，本院裁定如左：
      主    文
抗告駁回。
抗告程序費用由抗告人負擔。
      理    由
一、本件抗告意旨略以：原審就被繼承人向正廷之合法繼承人均拋棄繼承，致無人繼
    承後，依相對人之聲請而選定伊為遺產管理人，惟向正廷可能有負債超過遺產之
    情形，依司法院七十四年十月十五日（七四）院台廳一字第０五七八六號函所示
    ，此類事件宜儘量避免選任國有財產局為遺產管理人；況現行法令並無已拋棄繼
    承之繼承人不得為遺產管理人之規定，且因繼承人就被繼承人之債權債務及文書
    證件等，均較知悉，應屬適任人選。再者，如由伊為遺產管理人，倘負債大於資
    產，則伊所耗費之時間、人力均難以金錢衡量，不僅國庫利益受損，亦造成浪費
    國家資源於特定人之不公現象，原裁定尚有不當，爰請求廢棄等語。
二、按繼承開始時，繼承人之有無不明，而無親屬會議或親屬會議未於一個月內選定
    遺產管理人者，利害關係人得聲請法院選任遺產管理人，並由法院依公示催告程
    序，定六個月以上之期限，公告繼承人，命其於期限內承認繼承，民法第一千一
    百七十八條第二項定有明文。又先順序繼承人均拋棄其繼承權時，由次順序之繼
    承人繼承。其次順序繼承人有無不明或第四順序之繼承人均拋棄其繼承權者，準
    用關於無人承認繼承之規定，為同法一千一百七十六條第六項所明定。經查：被
    繼承人向正廷之配偶李家懿、子女向陽、向璇、母親林默君（被繼承父親向國士
    已死亡）、兄向龍、向駿、妹向夢麟均拋棄繼承之事實，有繼承系統表、繼承權
　　拋棄書、存証信函、經我國舊金山台北經濟文化辦事處認証之授權書、聲請拋棄
　　繼承狀、台北縣新店市戶政事務所九十一年五月六日函及所附離婚書、戶籍謄本
　　（本院卷十八至卅八頁、原審卷五至七頁）。相對向原審法院聲請指定遺財管理
　　人，於法並無不合。本件被繼承人向正廷有配偶李家懿（民國四十七年十月三日
　　生，）、長女向璇（七十五年十月卅一日生）、長子向陽（七十九年八月廿一日
　　牛），及兄向龍（四十一年六月十六日生，現居台北市）、向駿（四十三年八月
　　廿四生，現居台北縣）、妹向夢麟（五十一年七月八日生，現居台北市）。惟配
　　偶李家懿、子女向陽、向璇均已移居加拿大，業經證人潘淑惠結證在卷（本院卷
　　卅九至四一頁）；其母林默君年逾八十，現居美國聖荷西，有前開經我國舊金台
　　北經濟文化辦事處認証之授權書在卷；而向龍、向駿及向夢麟居住於台北縣市，
　　與被繼承人生前居住高雄市小港區，生前之法律行為以高雄市為中心，其債權人
　　即相對人之營業處所在高雄市，故向正廷之繼承人均不適宜擔任遺產管理人，承
　　擔管理遺產之責。按民法第一千一百八十五條規定：無人承認繼承之遺產，於清
　　償債權並交付遺贈物後，如有賸餘，應歸屬國庫；國有財產法第十二條規定：財
　　政部國有財產局係非公用財產之管理機關；財政部國有財產局為代管無人承認繼
　　承之遺產，並制定有「代管無人承認繼承遺產作業要點」，是代管無人承認繼承
　　之遺產，係屬抗告人依法應執行之事務之一。而被繼承人之遺產，於遺產管理人
　　完成清償債權並交付遺贈物等清算程序前，是否有賸餘，無從知悉；縱無賸餘，
　　因被繼承人向正廷遺有不動產，遺產管理人墊付之管理費用及報酬，於遺產處分
    時仍可優先分配歸墊，故由抗告人擔任向正廷之遺產管理人者，國庫亦不致因墊
　　付費用而受損害。綜上，原法院於向正廷之遺產無人繼承，且已拋棄繼承之繼承
　　人不適宜擔任向正廷遺產管理人時，選任抗告人為向正廷之遺產管理人，核無不
　　合。抗告人之主張，委無足取。抗告意旨指摘原裁定不當，求為廢棄，為無理由
　　，應予駁回。
四、據上論結，本件抗告為無理由，依非訟事件法第八條第二項、第二十八條，民事
    訴訟法第四百九十二條第一項、第七十八條，裁定如主文。
中　　　華　　　民　　　國　　九十一　　年　　　五　　　月　　 卅一　　 日
                                      臺灣高等法院高雄分院民事第六庭
~B1審判長法官　許明進
~B2　　　法官　謝肅珍
~B3　　　法官　李炫德
右正本係照原本作成。
不得再抗告。
中　　　華　　　民　　　國　　九十一　　年　　 六　　　　月　　  三　　 日
~B法院書記官　黃玉珠
                                                                        Ｆ
